【裁判字號】    99,上易,2209
【裁判日期】    991123
【裁判案由】    詐欺
【裁判全文】
臺灣高等法院刑事判決                99年度上易字第2209號
上  訴  人  台灣台北地方法院檢察署檢察官
被      告  紀培仁
上列上訴人因被告詐欺案件，不服台灣台北地方法院九十九年度
易字第一六四三號，中華民國九十九年八月三十日第一審判決（
起訴案號：台灣台北地方法院檢察署九十九年度偵字第一一五０
二號；併辦案號：同署九十九年度偵字第一四九０四號、第一０
八五六號、第一一二四六號、第一一九０五號、第一二０五八號
、第一二七四三號），提起上訴，及移送併辦（台灣台北地方法
院檢察署九十九年度偵字第二一七一四號），本院判決如下：
    主  文
原判決撤銷。
紀培仁幫助意圖為自己不法之所有，以詐術使人將本人之物交付
，處有期徒刑參月，如易科罰金，以新臺幣壹仟元折算壹日。緩
刑貳年。
    事  實
一、紀培仁明知社會上詐欺案件層出不窮，並可預見將自己之銀
    行帳戶提款卡及相對應密碼交付他人使用，恐遭利用作為人
    頭帳戶，幫助詐欺集團用以詐騙他人財物匯款之用，竟基於
    幫助他人詐欺取財之不確定故意，約定以一個帳戶新臺幣（
    下同）八千元之代價，先於民國九十九年三月九日某時，以
    委託統一超商宅急便寄交之方式，將在中華郵政股份有限公
    司臺北郵局（下稱郵局）所開設第00000000000
    0000號帳戶之存摺、提款卡及相對應密碼交付予一名不
    詳真實姓名、年籍、自稱「林志文」之詐騙集團成員；復接
    續於九十九年三月十二日某時，將在臺北富邦商業銀行股份
    有限公司（下稱富邦銀行）懷生分行所開設第000000
    000000號、第一商業銀行股份有限公司（下稱第一銀
    行）仁愛分行所開設第00000000000號、安泰商
    業銀行股份有限公司（下稱安泰銀行）信義分行所開設第0
    0000000000000號等帳戶之存摺、提款卡及相
    對應密碼，同樣均委託統一超商宅急便寄交給上開自稱「林
    志文」之詐騙集團成員，該詐欺集團則僅匯給紀培仁四千元
    。嗣上開男子所屬之詐欺集團取得前開帳戶之存摺、提款卡
    及對應密碼後，即共同意圖為自己不法所有，基於詐欺取財
    之犯意聯絡，於如附表所示之時間及以附表所示之方式詐騙
    如附表所示之被害人分別轉帳至紀培仁所有之上開四個帳戶
    內，均旋遭提領一空。嗣因如附表所示之被害人均因受有上
    開財產損失，分別發覺受騙而報警，始查獲上情。
二、案經林怡均訴由花蓮縣警察局花蓮分局報請臺灣臺北地方法
    院檢察署檢察官提起公訴；沈佳曇、蔡忠衛、邱惟萱、蔡坤
    璋、謝慧香、許雅玲、范嘉芳、李韋聖、潘震東、邱靜怡分
    別訴由臺北市政府警察局大安分局報請臺灣臺北地方法院檢
    察署檢察官移送台灣台北地方法院併案審理；劉湘儒訴由臺
    北市政府警察局大安分局報請臺灣臺北地方法院檢察署檢察
    官移送本院併案審理。
    理  由
壹、程序方面：
    按被告以外之人於審判外之言詞或書面陳述，除法律有規定
    者外，不得作為證據；又被告以外之人於審判外之陳述，雖
    不符合同法第一百五十九條之一至第一百五十九條之四之規
    定，但經當事人於審判程序同意作為證據，法院審酌該言詞
    陳述或書面陳述作成時之情況，認為適當者，亦得為證據。
    當事人、代理人或辯護人於法院調查證據時，知有第一百五
    十九條第一項不得為證據之情形，而未於言詞辯論終結前聲
    明異議者，視為有前項之同意，刑事訴訟法第一百五十九條
    第一項及第一百五十九條之五分別定有明文。本判決下列所
    引用之各該被告以外之人於審判外之陳述（包含書面陳述）
    ，雖屬傳聞證據，惟當事人於本院審判期日中表示同意作為
    證據方法而不予爭執，本院審酌上開證據資料製作時之情況
    ，尚無違法不當及證明力明顯過低之瑕疵，亦認為以之作為
    證據應屬適當。揆諸前開規定，爰依刑事訴訟法第一百五十
    九條之五規定，認前揭證據資料均有證據能力，先予敘明。
貳、實體方面：
一、上開犯罪事實，迭據被告紀培仁於原審及本院審理時均供承
    不諱（見原審卷第一二頁反面，本院卷第二四頁反面、二五
    頁），且經證人即告訴人林怡均（見偵字第一一五０二號卷
    第四至七頁）、沈佳曇（見偵字第一一二四六號卷第一五頁
    正反面）、蔡忠衛（見偵字第一二０五八號卷第一一至一三
    頁）、邱惟萱（見偵字第一二七四三號卷第一六至一八頁反
    面）、蔡坤璋（見偵字第一０八五六號卷第二五至二七頁）
    、謝慧香（見偵字第一０八五六號卷第三五至三七頁）、許
    雅玲（見偵字第一０八五六號卷第五四至五五頁）、范嘉芳
    （見偵字第一０八五六號卷第六二至六三頁）、李韋聖（見
    偵字第一０八五六號卷第八至九頁）、潘震東（見偵字第一
    ０八五六號卷第一六至一八頁）、邱靜怡（見偵字第一四九
    ０四號卷第五至六頁）、劉湘儒（見偵字第一八七０一號卷
    第九至一０頁）於警詢中證述明確，並有第一商業銀行仁愛
    分行函及所附被告帳戶開戶申請書等資料（見偵字第一一五
    ０二號卷第一０至一三頁）、安泰銀行信義分行九十九年三
    月二十五日（九九）安信義發字第０九九六００００八九號
    函附第00000000000000號帳戶基本資料及交
    易明細表（見偵字第一一二四六號卷第五至一一頁）、第一
    商業銀行仁愛分行九十九年四月七日一仁愛字第０００五四
    號函附第00000000000號帳戶基本資料及交易明
    細表（見偵字第一一九０五號卷第四至六頁）、富邦銀行懷
    生分行九十九年三月二十五日北富銀懷生字第０九九一００
    ０００三號函附第000000000000號帳戶基本資
    料及交易明細表（見偵字第一０八五六號卷第七五至七七頁
    ）、臺北郵局九十九年四月二日北營字第０九九０九００九
    ０三號函附第000000000000000號帳戶基本
    資料及交易明細表（見偵字第一０八五六號卷第七一至七四
    頁）、被告所有開設在華南銀行第00000000000
    0000號帳戶交易明細（見偵字第一０八五六號卷第八二
    頁）、被告之安泰銀行信義分行帳號0000000000
    0000號帳戶之開戶資料、印鑑卡、存款往來對帳單（見
    偵字第一四九０四號卷第一五至二一頁）、統一超商宅急便
    顧客收執聯（見偵字第一０八五六號卷第八０至八一頁）、
    自動櫃員機交易明細表存根（林怡均）一紙（見偵字第一一
    五０二號卷第八頁）、台新銀行自動櫃員機交易明細表（李
    韋聖）一紙（見偵字第一０八五六號卷第一四頁）、土地銀
    行自動櫃員機交易明細表（潘震東）一紙（見偵字第一０八
    五六號卷第一九頁）、郵政自動櫃員機交易明細表（蔡坤璋
    ）一紙（見偵字第一０八五六號卷第三一頁）、郵政自動櫃
    員機交易明細表（許雅玲）一紙（見偵字第一０八五六號卷
    第六０頁）、土地銀行自動櫃員機交易明細表（范嘉芳）一
    紙（見偵字第一０八五六號卷第六四頁）、合作金庫銀行自
    動櫃員機交易明細表（蔡忠衛）一紙（見偵字第一二０五八
    號卷第一四頁）、中國信託銀行自動櫃員機交易明細表（邱
    惟萱）一紙（見偵字第一二七四三號卷第二四頁）、兆豐國
    際商業銀行自動櫃員機交易明細表（沈佳曇）一紙（見偵字
    第一一二四六號卷第一六頁）、被害人邱靜怡提供之郵局存
    摺內頁資料（見偵字第一四九０四號卷第八頁）、板橋信用
    商業銀行自動櫃員機交易明細表（劉湘儒）一紙（見偵字第
    一八七０一號卷第一九頁）等件在卷可稽。據上，足證被告
    任意性自白與事實相符。本件事證明確，被告犯行堪以認定
    ，自應依法論科。
二、按金融存款帳戶之存摺、提款卡及相對應密碼，屬於個人財
    產權益，其專屬性、私密性極高，除非本人或與本人具密切
    之關係者，難認有何理由可自由使用私人之帳戶之提款卡及
    相對應密碼，一般人亦均有應妥善保管上開物件，防止被他
    人冒用之認知。且近來詐欺集團犯案每每利用人頭帳戶為其
    犯罪工具，若任意提供自己帳戶及其相關物件資料與不明人
    士使用，將有遭他人作為財產犯罪時，非正當資金進出之用
    之不法用途，此為受有相當教育之人所應認識。是被告任意
    交付上開其所有之郵局、富邦銀行懷生分行、第一銀行仁愛
    分行、安泰銀行信義分行等四個帳戶之存摺、提款卡及對應
    密碼與上開不詳姓名、年籍之年滿十八歲男子，即有以己帳
    戶供他人作為詐欺取財犯罪時使用之不確定故意甚明。惟被
    告僅提供上開四個帳戶之相關物件，為上開他人之詐欺取財
    既遂及詐欺取財未遂等犯行提供助力，尚無以自己實施詐欺
    取財犯罪之意思，而與他人有詐欺取財犯罪之犯意聯絡，或
    被告有直接參與詐欺取財犯罪構成要件行為之分擔情事，並
    非共同正犯。核被告所為，係犯刑法第三十條第一項、第三
    百三十九條第一項之幫助詐欺取財既遂罪。被告基於同一幫
    助故意，雖先後於九十九年三月九日某時、三月十二日某時
    ，分二次均以委託統一超商宅急便寄交之方式，先後交付郵
    局帳戶及富邦銀行懷生分行、第一銀行仁愛分行、安泰銀行
    信義分行之存摺、提款卡及相對應密碼與自稱「林志文」之
    詐欺集團成員，惟上開二次寄送行為應為同一幫助行為之前
    後階段行為，是應論以一行為。被告以一提供帳戶之行為，
    幫助不詳之詐欺集團成員詐騙如附表所示之被害人林怡均、
    沈佳曇、蔡忠衛、邱惟萱、蔡坤璋、謝慧香、許雅玲、范嘉
    芳、李韋聖、潘震東、邱靜怡、劉湘儒等十二人既遂，侵害
    上開被害人之財產法益，為想像競合犯，應從一重之幫助詐
    欺取財既遂罪處斷。又按幫助犯係從犯，係從屬於正犯而成
    立，刑法上既無「共同幫助」之情，當亦無「幫助共同」可
    言，是被告所幫助之詐欺集團成員相互間，就上開詐欺取財
    犯行，縱有犯意聯絡及行為分擔，均為共同正犯，亦無須論
    以被告有幫助共同詐欺取財之必要，附此敘明。被告以幫助
    之意思，參與構成要件以外之行為，為幫助犯，爰依刑法第
    三十第二項規定，應依正犯之刑減輕其刑。至起訴意旨雖僅
    論及被告幫助詐欺告訴人林怡均之行為，惟有關被告幫助詐
    欺告訴人沈佳曇、蔡忠衛、邱惟萱、蔡坤璋、謝慧香、許雅
    玲、范嘉芳、李韋聖、潘震東、邱靜怡、劉湘儒之行為，則
    與起訴部分有裁判上一罪關係，業如上述，且經檢察官移送
    併辦，為起訴效力所及，本院自得併予裁判。
三、原審據以論科，固非無見。惟原審未及審酌被害人劉湘儒受
    騙匯款之犯罪事實，尚有未合。公訴人以此為由上訴，指摘
    原審判決不當，為有理由，應由本院予以撤銷改判。爰審酌
    被告僅因貪圖小利，便提供上開其所有之郵局、富邦銀行懷
    生分行、第一銀行仁愛分行、安泰銀行信義分行之存摺、提
    款卡及相對應密碼供他人為詐欺取財犯罪使用，影響社會正
    常交易安全，增加被害人尋求救濟之困難，並使犯罪之追查
    趨於複雜，暨被告擁有高中畢業之智識程度、與因犯罪後終
    坦認犯行，知所悔悟，是其態度尚稱良好等一切情狀，量處
    如主文第二項所示之刑，並諭知易科罰金之折算標準。又被
    告前未曾因故意犯罪受有期徒刑以上刑之宣告，有臺灣高等
    法院被告全國前案紀錄表一份附卷可稽（見本院卷第一一頁
    ），其因一時失慮，致罹刑典，經此起訴審判，當知所警惕
    ，信無再犯之虞，且被告業已全數賠償被害人沈佳曇等人之
    損害金額，以彌補渠等之損失之事實，有原審九十九年七月
    二十一日、九十九年八月十日、九十九年八月二十七日、九
    十九年八月三十日公務電話紀錄及和解筆錄等在卷可佐（見
    原審卷第一四、三七至四０、四三至四六頁，本院卷第二七
    頁），故本院認所宣告之刑，以暫不執行為適當，併諭知緩
    刑二年，以啟自新。
據上論斷，應依刑事訴訟法第三百六十九條第一項前段、第三百
六十四條、第二百九十九條第一項前段，刑法第三十條第一項前
段、第三百三十九條第一項、第五十五條、第四十一條第一項前
段、第七十四條第一項第一款，刑法施行法第一條之一，判決如
主文。
本案經檢察官林秀濤到庭執行職務。
中    華    民    國    99    年    11    月    23    日
                  刑事第十七庭  審判長法  官 王炳梁
                                      法  官 陳世宗
                                      法  官 陳憲裕
以上正本證明與原本無異。
不得上訴。
                                      書記官 張玉如
中    華    民    國    99    年    11    月    24    日
附錄：本案論罪科刑法條全文
刑法第三百三十九條：
（普通詐欺罪）
意圖為自己或第三人不法之所有，以詐術使人將本人或第三人之
物交付者，處 5 年以下有期徒刑、拘役或科或併科 1 千元以下
罰金。
以前項方法得財產上不法之利益或使第三人得之者，亦同。
前二項之未遂犯罰之。
附表：
┌──┬───┬───────────┬──────┬────┬────────────┐
│編號│被害人│被害人款項匯入帳戶    │匯款時間    │金額(元)│       詐騙手法         │
├──┼───┼───────────┼──────┼────┼────────────┤
│ 1  │沈佳曇│安泰商業銀行信義分行  │99年03月14日│ 19,223 │詐騙集團成員佯稱被害人網│
│    │      │第00000000000000號    │18時58分34秒│        │路購物作業系統疏失，必須│
│    │      │                      │            │        │至提款機前操作始得取消分│
│    │      │                      │            │        │期付款，被害人依指示操作│
│    │      │                      │            │        │而將款項匯出。          │
├──┼───┼───────────┼──────┼────┼────────────┤
│ 2  │蔡忠衛│安泰商業銀行信義分行  │99年3月14日 │  1,236 │詐騙集團成員利用網際網路│
│    │      │第00000000000000號    │19時27分09秒│        │UT-南部人聊天室與被害人 │
│    │      │                      │            │        │網路交友，並相約援交，被│
│    │      │                      │            │        │害人前往約定地點途中，該│
│    │      │                      │            │        │成員復表示為避免被害人為│
│    │      │                      │            │        │司法人員，要求被害人至提│
│    │      │                      │            │        │款機前確認身分，被害人依│
│    │      │                      │            │        │指示操作而將款項匯出。  │
├──┼───┼───────────┼──────┼────┼────────────┤
│ 3  │邱惟萱│安泰商業銀行信義分行  │99年3月14日 │ 29,983 │詐騙集團成員利用網際網路│
│    │      │第00000000000000號    │20時18分    │        │尋夢園聊天室與被害人網路│
│    │      │                      │            │        │交友，並相約援交，被害人│
│    │      │                      │            │        │前往約定地點途中，該成員│
│    │      │                      │            │        │復要求被害人至提款機前確│
│    │      │                      │            │        │認身分，被害人依指示操作│
│    │      │                      │            │        │而將款項匯出。          │
├──┼───┼───────────┼──────┼────┼────────────┤
│ 4  │林怡均│第一商業銀行仁愛分行  │99年3月14日 │ 93,000 │詐騙集團成員佯稱被害人網│
│    │      │第00000000000號       │某時許      │        │路購物作業系統疏失，必須│
│    │      │                      ├──────┼────┤至銀行辦理匯款變更始得取│
│    │      │                      │99年03月14日│  1,000 │消分期付款，被害人依指示│
│    │      │                      │某時許      │        │而將款項存入左揭帳戶。  │
├──┼───┼───────────┼──────┼────┼────────────┤
│ 5  │蔡坤璋│臺北富邦商銀行懷生分行│99年03月15日│ 21,013 │詐騙集團成員佯稱被害人網│
│    │      │第000000000000號      │18時13分48秒│        │路購物作業系統疏失，必須│
│    │      │                      │            │        │至提款機前操作始得取消分│
│    │      │                      │            │        │期付款，被害人依指示操作│
│    │      │                      │            │        │而將款項匯出。          │
├──┼───┼───────────┼──────┼────┼────────────┤
│ 6  │謝慧香│臺北富邦商銀行懷生分行│99年03月15日│ 29,989 │詐騙集團成員佯稱被害人網│
│    │      │第000000000000號      │某時許      │        │路購物作業系統疏失，必須│
│    │      │                      │            │        │至提款機前操作始得取消分│
│    │      │                      │            │        │期付款，被害人依指示操作│
│    │      │                      │            │        │而將款項匯出。          │
├──┼───┼───────────┼──────┼────┼────────────┤
│ 7  │許雅玲│臺北富邦商銀行懷生分行│99年03月15日│ 29,612 │詐騙集團成員佯稱被害人網│
│    │      │第000000000000號      │17時57分59秒│        │路購物作業系統疏失，必須│
│    │      │                      ├──────┼────┤至提款機前操作始得取消分│
│    │      │                      │99年03月15日│ 11,539 │期付款，被害人依指示操作│
│    │      │                      │18時08分17秒│        │而將款項匯出。          │
├──┼───┼───────────┼──────┼────┼────────────┤
│ 8  │范嘉芳│臺北富邦商銀行懷生分行│99年03月15日│  8,909 │詐騙集團成員佯稱被害人網│
│    │      │第000000000000號      │18時20分    │        │路購物作業系統疏失，必須│
│    │      │                      │            │        │至提款機前操作始得取消分│
│    │      │                      │            │        │期付款，被害人依指示操作│
│    │      │                      │            │        │而將款項匯出。          │
├──┼───┼───────────┼──────┼────┼────────────┤
│ 9  │李韋聖│臺北正義郵局          │99年03月14日│  7,017 │詐騙集團成員佯稱被害人網│
│    │      │第0000000-0000000號   │17時26分    │        │路購物作業系統疏失，必須│
│    │      │                      │            │        │至提款機前操作始得取消分│
│    │      │                      │            │        │期付款，被害人依指示操作│
│    │      │                      │            │        │而將款項匯出。          │
├──┼───┼───────────┼──────┼────┼────────────┤
│ 10 │潘震東│臺北正義郵局          │99年03月14日│  8,078 │詐騙集團成員佯稱被害人網│
│    │      │第0000000-0000000號   │17時14分    │        │路購物作業系統疏失，必須│
│    │      │                      │            │        │至提款機前操作始得取消分│
│    │      │                      │            │        │期付款，被害人依指示操作│
│    │      │                      │            │        │而將款項匯出。          │
├──┼───┼───────────┼──────┼────┼────────────┤
│ 11 │邱靜怡│安泰商業銀行信義分行  │99年03月14日│  5,999 │詐騙集團成員佯稱被害人網│
│    │      │第00000000000000號    │16時48分    │        │路購物作業系統疏失，必須│
│    │      │                      │            │        │至提款機前操作始得取消分│
│    │      │                      │            │        │期付款，被害人依指示操作│
│    │      │                      │            │        │而將款項匯出。          │
├──┼───┼───────────┼──────┼────┼────────────┤
│ 12 │劉湘儒│臺北正義郵局          │99年3月14日 │ 13,123 │詐騙集團成員佯稱被害人網│
│    │      │第0000000-0000000號   │19時許      │        │路購物作業系統疏失，必須│
│    │      │                      │            │        │至提款機前操作始得取消分│
│    │      │                      │            │        │期付款，被害人依指示操作│
│    │      │                      │            │        │而將款項匯出。          │
└──┴───┴───────────┴──────┴────┴────────────┘

司法院資訊處製作；財團法人民間司法改革基金會備份。
